【裁判字號】    99,聲,363
【裁判日期】    991015
【裁判案由】    訴訟救助
【裁判全文】
臺灣高等法院民事裁定                   99年度聲字第363號
聲  請  人  乙○○
上列聲請人因與相對人甲○○等間損害賠償事件（本院99年度上
字第1087號），聲請訴訟救助，本院裁定如下：
    主  文
聲請駁回。
    理  由
一、按當事人無資力支出訴訟費用者，得聲請訴訟救助，民事訴
    訟法第107條第1項固定有明文。惟當事人因無資力支出訴訟
    費用而聲請訴訟救助者，關於無資力支出訴訟費用之事由，
    應提出可使法院信其主張為真實並能即時調查之證據，以釋
    明之，此觀民事訴訟法第109條第2項、第284條規定自明。
    又所謂無資力，係指窘於生活，且缺乏經濟信用者而言，申
    言之，若非取給於自己或家族所必需之生活費不能支出訴訟
    費用，且無籌措款項以支出訴訟費用之信用技能，方能謂之
    為無資力支出訴訟費用（最高法院43年台抗字第152號判例
    、89年度台聲字第164號裁定參照）。
二、本件聲請人以其與相對人間損害賠償事件，無資力支出訴訟
    費用為由，聲請訴訟救助，固據提出全國財產稅總歸戶財產
    查詢單及財團法人法律扶助基金會台北分會審決決定書以為
    釋明（見本院卷28至29頁）。惟經本院所調取之稅務電子閘
    門財產所得調件明細表所示，聲請人於98年度，計有執行業
    務及財產交易所得新台幣（下同）11萬3,079元，另有門牌
    號台北市○○區○○里○○○路85巷53號房屋1筆及汽車1部
    等財產總額為34萬3,400元（見本院卷第35頁），而聲請人
    訴請相對人損害賠償事件之訴訟標的金額為165萬元（見原
    審卷第13頁），僅須繳納第二審裁判費2萬6,002元，已足資
    證明聲請人既非全無財產，尤難認其缺乏經濟上之信用，自
    難認其確無資力支出訴訟費用。況聲請人已於本件第一審繳
    納裁判費1萬7,335元（見原審卷之自行繳納裁判費收據）。
    聲請人在第一審既曾繳納裁判費，於上訴本院後雖提出上開
    資料為釋明，並聲請訴訟救助，惟並不足以釋明其經濟狀況
    於第一審繳納裁判費後確有重大變遷，自不得遽為聲請訴訟
    救助（最高法院73年度台抗字第461號、93年度台抗字第664
    號裁定參照）。又縱聲請人曾獲財團法人法律扶助基金會台
    北分會准其法律扶助，惟法律扶助法已於第62條明定：「經
    分會准予法律扶助之無資力者，其於訴訟程序中，向法院聲
    請訴訟救助時，應准予訴訟救助，但另有不符法律扶助事實
    之證明者，不在此限。」，而本件聲請人既非確無資力支出
    訴訟費用，已如上述，自屬具有但書所規定之情形，尚難據
    為有利於聲請人之認定。是聲請人所為上開釋明，尚不足據
    為認定其無資力支出訴訟費用，揆諸首揭說明，其所為訴訟
    救助之聲請，自屬不應准許。
三、爰裁定如主文。
中    華    民    國    99    年    10    月    15    日
                      民事第五庭
                        審判長法  官 林鄉誠
                              法  官 梁玉芬
                              法  官 曾部倫
正本係照原本作成。
如不服本裁定，應於收受送達後10日內向本院提出抗告狀，並應
繳納抗告費新台幣１千元。
中    華    民    國    99    年    10    月    18    日
                              書記官 黃麗玲

司法院資訊處製作；財團法人民間司法改革基金會備份。
